【裁判字號】    98,上訴,4784
【裁判日期】    981207
【裁判案由】    毒品危害防制條例
【裁判全文】
臺灣高等法院刑事判決                98年度上訴字第4784號
上  訴  人
即  被  告  甲○○
                    （現另案於臺灣臺北看守所羈押中）
上列上訴人因毒品危害防制條例案件，不服臺灣板橋地方法院九
十八年度訴字第二二七六號，中華民國九十八年十月十六日第一
審判決（起訴案號：臺灣板橋地方法院檢察署九十八年度毒偵字
第三０九七號，嗣於原審準備程序進行中，被告就被訴事實為有
罪之陳述，經原審告知簡式審判程序意旨，並聽取當事人之意見
後，原審合議裁定依簡式審判程序進行），提起上訴，本院判決
如下：
    主  文
上訴駁回。
    理  由
一、按不服地方法院之第一審判決而上訴者，應向管轄第二審之
    高等法院為之。上訴書狀應敘述具體理由。上訴書狀未敘述
    上訴理由者，應於上訴期間屆滿後二十日內補提理由書於原
    審法院，逾期未補提者，原審法院應定期間先命補正。第二
    審法院認為上訴書狀未敘述理由或上訴有第三百六十二條前
    段之情形者，應以判決駁回之。但其情形可以補正而未經原
    審法院命其補正者，審判長應定期間先命補正。刑事訴訟法
    第三百六十一條、第三百六十七條，分別定有明文。所謂不
    服第一審判決之具體理由，必係依據卷內既有訴訟資料或提
    出新事證，指摘或表明第一審判決有何採證認事、用法或量
    刑等足以影響判決本旨之不當或違法，而構成應予撤銷之具
    體事由，始克當之（例如：依憑證據法則具體指出所採證據
    何以不具證據能力，或依憑卷證資料，明確指出所為證據證
    明力之判斷如何違背經驗、論理法則）；倘僅泛言原判決認
    定事實錯誤、違背法令、量刑失之過重或輕縱，而未依上揭
    意旨指出具體事由，或形式上雖已指出具體事由，然該事由
    縱使屬實，亦不足以認為原判決有何不當或違法者（例如：
    對不具有調查必要性之證據，法院未依聲請調查亦未說明理
    由，或援用證據不當，但除去該證據仍應為同一事實之認定
    ），皆難謂係具體理由，俾與第二審上訴制度旨在請求第二
    審法院撤銷、變更第一審不當或違法之判決，以實現個案救
    濟之立法目的相契合，並節制濫行上訴（最高法院九十七年
    度台上字第八九二號判決參照）。是以上訴人之上訴書狀或
    補提之上訴理由書，雖有敘述上訴理由，惟並未具體敘述第
    一審判決有上述違法、不當情形，即與未敘述具體理由無異
    ，其所為上訴，即不符合上訴之法定要件。
二、本件原審判決略以：被告甲○○前曾因施用第二級毒品案件
    ，經本院裁定送觀察、勒戒後，因無繼續施用毒品之傾向，
    而於八十七年十一月十日經釋放出所，並於八十七年十二月
    十七日由本院以八十七年度上訴字第三四七八號判決免刑。
    再因施用第二級毒品案件，經臺灣板橋地方法院於八十九年
    六月十四日以八十九年度毒聲字第三六五五號裁定送觀察、
    勒戒後，因無繼續施用毒品之傾向，復於八十九年七月十八
    日經釋放出所，並於八十九年七月十八日由臺灣板橋地方法
    院檢察署檢察官以八十九年度毒偵字第四二二０號案件為不
    起訴處分。又因施用第一級毒品、第二級毒品案件，由臺灣
    板橋地方法院於八十九年十一月十四日以八十九年度毒聲字
    第六五八一號裁定令入戒治處所施以強制戒治，嗣經裁定停
    止戒治，所餘戒治期間並付保護管束，而於九十年十一月二
    十六日經釋放出所，迄九十一年一月十一日保護管束期滿未
    經撤銷，視為執行完畢；同案並經提起公訴，經臺灣板橋地
    方法院以九十年度訴字第三四一號就施用第一級毒品判處有
    期徒刑八月、就施用第二級毒品判處有期徒刑五月，處應執
    行有期徒刑十月確定。詎被告甲○○仍不知悔改，復基於施
    用第一級毒品海洛因及第二級毒品甲基安非他命之犯意，分
    別於九十八年三月十二日凌晨三時許為警採尿時回溯二十六
    小時及九十六小時內之某時（不含為警逮捕之公權力拘束期
    間），在臺北縣新店市○○路一一０巷五十一號友人住處，
    以針筒注射之方式，施用第一級毒品海洛因，另以將甲基安
    非他命置於玻璃球內燒烤後吸食其煙霧之方式，施用第二級
    毒品甲基安非他命。嗣於九十八年三月十一日晚間二十一時
    二十分許，為警在上址地下一樓停車場查獲，經採尿送驗結
    果，呈嗎啡、甲基安非他命陽性反應，始悉上情等情，業據
    被告甲○○於原審準備程序及審理時坦承不諱，而被告甲○
    ○為警採集之尿液，經送請臺灣檢驗科技股份有限公司檢驗
    結果，呈甲基安非他命、嗎啡陽性反應乙情，有該公司濫用
    藥物檢驗報告及臺北縣政府警察局永和分局查獲違反毒品危
    害防制條例案件犯嫌代碼對照表各一份在卷可查。又按海洛
    因經注射入人體後，約百分之八十於二十四小時內自尿中排
    出，一般而言，尿液中能否驗出嗎啡陽性反應與其投與量、
    投與途徑、採尿時間、個人體質及檢測方法之靈敏度有關，
    國外曾有文獻報導注射六毫克之海洛因鹽酸鹽，其代謝物嗎
    啡之平均可檢出時限約為二十六小時，此經行政院衛生署藥
    物食品檢驗局於八十一年九月八日以藥檢壹字第八一一四八
    八五號函敘明綦詳。再按甲基安非他命經口服投與後約百分
    之七十於二十四小時內自尿中排出，約百分之九十於九十六
    小時內自尿中排出，由於甲基安非他命成分之檢出與其投與
    方式、投與量、個人體質、採尿時間與檢測儀器之精密度等
    諸多因素有關，因此僅憑尿液中呈安非他命陽性反應，並無
    法確實推算吸食時間距採集時間之長短，惟依上述資料推斷
    ，最長可能不會超過四日，亦經行政院衛生署藥物食品檢驗
    局八十一年二月八日（八一）藥檢壹字第００一一五六號函
    示明確。綜上，足徵被告任意性之自白與事實相符，應堪採
    信。是本件事證明確，被告甲○○犯行均堪以認定，應予依
    法論處。核被告甲○○所為，係犯毒品危害防制條例第十條
    第一項之施用第一級毒品罪及同條例第十條第二項之施用第
    二級毒品罪。其持有海洛因及甲基安非他命之低度行為，為
    施用之高度行為所吸收，不另論罪。再查，被告甲○○前曾
    因違反槍砲彈藥刀械管制條例案件，經臺灣板橋地方法院以
    九十四年度訴字第二九三號判處有期徒刑一年四月，併科罰
    金十萬元確定；又因施用第一級毒品、第二級毒品案件，經
    臺灣板橋地方法院以九十四年度訴字第二九二號各判處有期
    徒刑九月、四月，應執行有期徒刑一年確定。上開二案嗣經
    裁定減刑，經宣告有期徒刑部份並經裁定定其應執行刑為有
    期徒刑一年一月又十五日確定。另因施用第一級毒品案件，
    經臺灣板橋地方法院以九十四年度訴字第二八八七八號判處
    有期徒刑一年，並經本院以九十五年度上訴字第六二八號駁
    回上訴確定，嗣經裁定減刑為有期徒刑六月確定，並與前開
    經裁定定其應執行刑為有期徒刑一年一月又十五日確定部分
    接續執行，而於九十七年二月二十三日縮刑期滿，翌日因徒
    刑執行完畢出監等情，有臺灣高等法院被告前案紀錄表一份
    在卷可稽，被告甲○○於受有期徒刑之執行完畢，五年以內
    故意再犯本案有期徒刑以上之罪，均為累犯，均應依刑法第
    四十七條第一項之規定加重其刑。而被告所犯前開施用第一
    級毒品罪及施用第二級毒品罪，犯意各別，應予分論併罰。
    爰審酌被告甲○○施用毒品足以戕害身心健康，其經觀察、
    勒戒及強制戒治後，仍再度施用毒品，顯見其戒毒之意志不
    堅，自制力不佳，應有入監矯治之必要。惟念其施用毒品，
    戕害己身，且犯後已坦承犯行，態度良好等一切情狀，分別
    就施用第二級毒品犯行判處有期徒刑六月、施用第一級毒品
    犯判處有期徒刑八月，並定其應執行有期徒刑一年，均已詳
    敘其所憑證據、認定理由及量刑依據。從形式上觀察，原判
    決已敘明審酌刑法第五十七條所列事項之理由，並無認定事
    實錯誤、量刑瑕疵或違背法令之情形。
三、本件被告甲○○不服原判決，提起上訴，上訴理由略以：被
    告甲○○之父母年事已高，母親林合清罹患糖尿病，兄長許
    永煥乃中度肢障，二哥許永銘罹患肌肉萎縮症屬重度肢障，
    家庭屬低收入戶，三餐不繼，被告甲○○家庭悲慘，抵抗不
    了生活壓力始吸食毒品，今次遭查獲後已痛定思痛，決心改
    變自己，請依刑法第五十九條予以酌減，從輕量刑，使被告
    甲○○能及早出所，以代年邁之父母照顧家兄並重新開始人
    生，孝順父母云云。然按刑法第五十九條之酌量減輕其刑，
    必於犯罪之情狀，在客觀上足以引起一般同情，認為即予宣
    告法定低度刑期，猶嫌過重者，始有其適用（詳最高法院五
    十一年台上字第八九九號判例意旨參照）。本件被告甲○○
    觸犯施用第一級毒品、第二級毒品犯罪，依其情節，並無足
    以引起社會一般同情之處，尚無顯可憫恕之情形，即無依刑
    法第五十九條酌減其刑之餘地，另原判決量刑已審度刑法第
    五十七條所列各款犯罪情狀後，所為適法之裁量權行使，並
    無失之過重情形。被告甲○○提起上訴，僅泛稱原審量刑過
    重，請求法院得酌量減輕其刑云云，就原判決認定事實、適
    用法律及量刑等事項，有何不當或違法之處，並未具體指摘
    ，自非屬上訴第二審之具體理由。被告甲○○提起本件上訴
    未附具體之理由，亦不足以認定原判決有何不當或違法，其
    上訴自不合法律上之程式，爰不經言詞辯論予以駁回。
據上論斷，應依刑事訴訟法第三百六十七條前段、第三百七十二
條，判決如主文。
中    華    民    國    98    年    12    月    7     日
                  刑事第十八庭審判長法  官  吳鴻章
                                    法  官  周政達
                                    法  官  曾淑華
以上正本證明與原本無異。
如不服本判決，應於收受送達後10日內向本院提出上訴書狀，其
未敘述上訴之理由者並得於提起上訴後10日內向本院補提理由書
（均須按他造當事人之人數附繕本）「切勿逕送上級法院」。
                                    書記官  王增華
中    華    民    國    98    年    12    月    9     日


司法院資訊處製作；財團法人民間司法改革基金會備份。
